【裁判字號】    98,訴,794
【裁判日期】    980709
【裁判案由】    損害賠償等
【裁判全文】
臺灣板橋地方法院民事判決               98年度訴字第794號
原      告  乙○○
訴訟代理人  劉淑琴律師
被      告  甲○○
上列當事人間請求損害賠償等事件，本院於民國98年6 月23日言
詞辯論終結，判決如下：
    主  文
原告之訴及假執行之聲請均駁回。
訴訟費用由原告負擔。
    事實及理由
一、程序方面：本件被告未於言詞辯論期日到場，核無民事訴訟
    法第386 條列各款情形，應依原告之聲請，由其一造辯論而
    為判決。
二、原告主張：原告與被告原為男女朋友關係，短暫交往後於民
    國90年10月間分手，雙方即無往來，惟被告卻於94年1 月25
    日於Google論壇張貼文章公布原告姓名及照片並誣指原告為
    網路男蟲騙才騙色，並於同年1月25日於Yahoo交友檔案公開
    留言誣指原告為網路男蟲騙才騙色，使網路上不特定人皆可
    瀏覽前開文章，復於96年5 月間經平面媒體和電子媒體引用
    並大肆報導，而原告原不知前開文章及網路留言係被告所張
    貼，直至97年間原告對被告為誣告及加重毀謗之刑事告訴案
    （案號：台灣板橋地方法院檢察署97年度偵字第17541 號）
    ，被告於偵查中始坦承前開文章為其所張貼，原告於斯時方
    知悉前開文章及留言為被告所張貼，被告上開行為已嚴重影
    響原告名譽，使原告無法正常交友與工作，原告精神因此受
    創並患有精神疾病，被告之行為顯係故意、過失不法侵害原
    告之名譽，且侵害原告名譽之情節重大等語。為此，爰依侵
    權行為損害賠償法律關係提起本件訴訟。併聲明請求：(一)
    被告應賠償原告新臺幣（下同）100 萬元及自起訴狀繕本送
    達翌日起至清償日止，按年息5%計算之利息；(二)被告應將
    如附件所示道歉內容，以4分之1版面，字體大小以報社排版
    為主，刊登於星期六或星期一之蘋果日報、自由時報聯合報
    及中國時報之全國版頭版各壹日，並將如附件所示道歉內容
    ，以2分之1版面，字體大小以雅虎奇摩網站排版為主，刊登
    於雅虎奇摩網站首頁壹日；(三)陳明願供擔保，請准宣告假
    執行。
三、被告未於言詞辯論期日到場，亦未提出書狀作何聲明或陳述
    。
四、本件原告主張被告於94年1 月25日於Google論壇張貼文章公
    布原告姓名及照片並指原告為網路男蟲騙財騙色，復於同年
    1 月25日於Yahoo 交友檔案公開留言指原告為網路男蟲騙財
    騙色，並於97年間原告對被告為誣告及加重毀謗之刑事告訴
    案，始知悉前開文章及留言為被告所張貼，原告精神因此受
    創並患有精神疾病之事實，雖據其提出Google網路資料影本
    1 份、Yahoo 奇摩交友網路資料12紙、調查筆錄影本3 份、
    台灣高雄地方法院檢察署96年度偵字第14563 號不起訴處分
    書影本1 件、診斷書2 件為憑。然查：
  (一)按言論自由為人民之基本權利，憲法第11條定有明文保障，
    國家應給予最大限度之維護，俾其實現自我、溝通意見、追
    求真理及監督各種政治或社會活動之功能得以發揮，惟為兼
    顧對個人名譽、隱私及公共利益之保護，法律尚非不得對言
    論自由依其傳播方式為合理之限制，故刑法第310 條第1 項
    及第2 項之誹謗罪，即係保護個人法益而設，至第3 項所為
    ：「對於所誹謗之事，能證明其為真實者，不罰。但涉於私
    德而與公共利益無關者，不在此限」之規定，則係針對言論
    內容與事實相符者之保障，並藉以限定刑罰權之範圍，縱行
    為人不能證明言論內容為真實，但依其所提證據資料，認為
    行為人有相當理由確信其為真實者，即不能以誹謗罪之刑責
    相繩，亦不得以上開規定免除檢察官或自訴人依法應負行為
    人故意毀損他人名譽之舉證責任，此業經司法院大法官會議
    釋字第509 號著有解釋，經衡酌上開解釋意旨，既係為衡平
    憲法所保障之言論自由與名譽、隱私等私權所為之規範性解
    釋，則為維護法律秩序之整體性，俾使各種法規範在適法或
    違法之價值判斷上趨於一致，自應認在民事責任之認定上，
    亦有一體適用上開解釋之必要（最高法院96年度台上字第
    2292號判決足資參照）；次按言論自由足以促進多元社會之
    發展與進步，而為憲法所保障。故對於在媒體上將事實陳述
    混合意見表達之評論，縱用語過於慫動或偏激，仍應儘量予
    以包容，以實現民主社會之價值。惟該評論者倘對於未能確
    定之事實使用偏激不堪之言詞為意見之表達，而足以貶損他
    人在社會上之評價，則已侵害他人之名譽權，應負侵權行為
    之損害賠償責任，而不再屬於言論自由保障之範疇（最高法
    院亦著有97年度台上字第1731號判決意旨可資參照）。
  (二)本件經本院細繹原告所提出之Google網路資料、Yahoo 奇摩
    交友網路資料，內容係載明原告與被告交往期間原告之習性
    ，並對於原告之習性加以指摘及評論，其行為係針對特定事
    項，依其個人之價值判斷而提出其主觀之意見、評論或發表
    感想，且上開言論係被告針對己身經歷及所認定之事實加以
    指摘，並非憑空故意捏造虛偽事實，或因重大的過失或輕率
    而致其所陳述與事實不符，而其評論時雖使用抽象性之用語
    ，對於原告之名譽縱有負面之評價或影響，惟揆諸前開最高
    法院判決及判決意旨所揭，為避免嚴重影響自由言論所能發
    揮的功能，進而違背憲法保障言論自由之違憲狀態發生，應
    認被告係基於善意而發表言論，且被告基於親身經歷之事實
    所為意見陳述，經核尚屬合理評論，尚未逾越保障言論自由
    之適當範圍。且原告對被告所提誣告之刑事告訴案件，業經
    台灣板橋地方法院檢察署以該署97年度偵字第17541 號為不
    起訴處分在案，原告不服而聲請再議，復經台灣高等法院檢
    察署以該署97年度上聲議字第5302號處分書駁回原告之再議
    。嗣原告再向本院刑事庭聲請交付審判，亦經本院刑事庭以
    97年度聲判字第83號刑事裁定駁回其交付審判之聲請等情，
    業經本院調取台灣板橋地方法院檢察署97年度偵字第17541
    號偵查卷、本院刑事庭97年度聲判字第83號刑事案卷查閱屬
    實，並經影印上開偵查卷宗在卷可稽。從而，原告主張被告
    於上開網站張貼之網路資料係故意、過失不法侵害其名譽，
    情節重大云云，並非有據。
五、綜上所述，原告基於侵權行為法律關係，請求被告給付原告
    100 萬元及自起訴狀繕本送達翌日起計算之法定遲延利息，
    暨請求被告應將如附件所示道歉內容，以4 分之1 版面，字
    體大小以報社排版為主，刊登於星期六或星期一之蘋果日報
    、自由時報聯合報及中國時報之全國版頭版各壹日，並將如
    附件所示道歉內容，以2 分之1 版面，字體大小以雅虎奇摩
    網站排版為主，刊登於雅虎奇摩網站首頁壹日，均非有理由
    ，應予駁回。原告之訴既經駁回，其假執行之聲請失所附麗
    ，併駁回之。
六、結論：原告之訴為無理由，依民事訴訟法第385 條第1 項前
    段、第78條，判決如主文。
中    華    民    國    98    年    7     月    9     日
                  民事第一庭  法  官  陳翠琪
以上正本係照原本作成
如對本判決上訴，須於判決送達後20日內向本院提出上訴狀
中    華    民    國    98    年    7     月    10    日
                              書記官  簡曉君


司法院資訊處製作；財團法人民間司法改革基金會備份。
